【裁判字號】    99,上易,1118
【裁判日期】    990702
【裁判案由】    竊盜等
【裁判全文】
臺灣高等法院刑事判決                99年度上易字第1118號
上  訴  人
即  被  告  甲○○
上列上訴人因竊盜案件，不服臺灣基隆地方法院98年度易字第62
9號，中華民國99年3月24日第一審判決（起訴案號：臺灣基隆地
方法院檢察署98年度偵字第3921號），提起上訴，本院判決如下
：
    主  文
上訴駁回。
    事  實
一、甲○○原住基隆市○○區○○路65巷53之6號，於民國98年8
    月1日知悉向基隆市○○區○○路65巷55之2號屋主陳國雄承
    租該址之房客乙○○於當日因病住院治療，竟萌生無故侵入
    他人住宅及意圖為自己不法所有之竊盜犯意，於同年月2日
    上午至3日上午陳國雄返家前之日間不詳時間（即同年月2日
    陳國雄外出工作後之上午或下午，或陳國雄至醫院看顧乙○
    ○於同年月3日上午返家前夕），趁陳國雄外出未歸，上址
    無人在內之際，徒手將大門推開（該址大門因門栓老舊可輕
    易推開）而無故侵入屋內，再持客觀上有無殺傷力不明之不
    詳物品撬挖乙○○已上鎖之房門喇叭鎖，並以頂撞房門方式
    致喇叭鎖之鎖栓部分鬆脫掉落，及裝設鎖栓位置之房門木質
    部分破損，失去防閒作用（無故侵入陳國雄住宅及毀損乙○
    ○房門部分，未據告訴），並開啟房門而無故侵入乙○○之
    房間，竊取乙○○置於梳妝臺抽屜內之金戒指3只（計約7錢
    重）、金耳環1對（計約1錢餘重）、白金項鍊1條（約8錢餘
    重）、現金新臺幣（下同）約3萬2,000元及乙○○之臺灣土
    地銀行股份有限公司（下稱土地銀行）基隆分行000-000-00
    000-0號帳戶金融卡得手，（嗣甲○○將竊得之金飾均予變
    賣得款花用），另基於為自己不法所有之意圖，於同年月3
    日晚間11時36分許，持乙○○之土地銀行帳戶金融卡，至基
    隆市○○區○○路143號合作金庫銀行股份有限公司（下稱合
    庫銀行）東基隆分行之自動櫃員機，輸入乙○○寫在金融卡
    上之密碼而提領現金，致自動櫃員機辨識系統陷於錯誤，誤
    認其係有正當權源之持卡人，因而給付其鍵入提領之金額，
    甲○○以此不正方法由該自動櫃員機向土地銀行基隆分行詐
    得現金5,000元。
二、案經基隆市警察局第二分局報告暨乙○○訴由臺灣基隆地方
    法院檢察署檢察官偵查起訴。
    理  由
一、訊據被告於原審準備程序時就其侵入證人陳國雄上址住處，
    以頂撞房門方式致房門木質部分破損，再啟門無故侵入乙○
    ○房間，竊取事實欄所述金飾、現金及金融卡，復持該竊得
    之金融卡操作金融機構自動櫃員機而提領現金等情坦白承認
    ，且對無故侵入住宅、毀壞門扇竊盜及以不正方法由自動付
    款設備取得他人之物之罪名為認罪表示，惟否認有以工具挖
    撬證人乙○○房門喇叭鎖之細節，且對行竊時間表示已不記
    得等語（原審卷第138頁）。經查：
  (一)證人陳國雄於原審勘驗案發現場時證述：伊去醫院看顧乙○
    ○到早上回來時發現大門已被打開，伊有去檢查乙○○的房
    間，她房門的喇叭鎖被撬開，喇叭鎖上還有一個凹痕，喇叭
    鎖中間的鎖栓已經不見了，原來是可以上鎖的等語（原審卷
    第106頁）；經原審法院現場勘驗結果：證人乙○○上址房
    門之喇叭鎖上確有一明顯凹痕，喇叭鎖周圍有多處以不詳工
    具挖撬痕跡，門栓部分已被挖空，門栓旁邊木質部分亦被撬
    破，有原審勘驗筆錄及照片在卷可憑（原審卷第107至108頁
    、第120至121頁、第123至125頁）；而此等挖撬痕跡係本件
    竊案發生後才有，亦據證人乙○○及陳國雄於原審勘驗時證
    述一致（原審卷第108頁）。衡諸證人陳國雄係上址屋主，
    證人乙○○係上開房間之承租人，均無可能持工具挖撬房門
    喇叭鎖損壞及留下挖撬痕跡；被告於原審審判程序復供承其
    行竊當時證人乙○○之房門喇叭鎖有上鎖等語（原審卷第13
    8頁），依常情而論，侵入他人住宅行竊，以攜帶物品或工
    具以便於開啟門鎖或其他安全設備以排除障礙為通常之事，
    堪認證人乙○○房門喇叭鎖之挖撬痕跡，確係被告欲侵入竊
    盜時，持不詳物品挖撬所造成甚明。
  (二)公訴檢察官於原審勘驗程序中主張證人乙○○房門喇叭鎖上
    之挖撬痕跡與證人陳國雄所提供家中之一字型螺絲起子前端
    形狀吻合，有照片附卷存參（可參前揭勘驗筆錄及照片）。
    然被告於原審審理程序否認有攜帶工具行竊及挖撬證人乙○
    ○之房門喇叭鎖之事（原審卷第138至139頁），惟被告挖撬
    證人乙○○房門之工具並未扣案，無從判斷是否為一字型螺
    絲起子，亦不能排除其他可造成喇叭鎖凹痕之堅硬物，則該
    不詳物品於客觀上有無殺傷力，即屬不明。另關於被告行竊
    時間，證人乙○○於原審證述：陳國雄於8月2日晚上去醫院
    看顧伊至翌日上午返家等語（原審卷第22頁），與證人陳國
    雄前揭證詞相符；證人乙○○於原審復稱：證人陳國雄於98
    年8月2日有上班，上班時間是上午7時至下午4時等語（原審
    卷第141頁），可見被告係於98年8月2日陳國雄上午外出工
    作後迄翌日上午返家前之不詳時間，侵入乙○○之房間行竊
    ；因無積極證據證明被告係於夜間行竊，且被告供述反覆，
    或謂「下午（警詢）」，或謂「上午9時（原審卷第138頁）
    」，致無從認定被告之行竊時間，本諸罪疑有利於被告之認
    定原則，被告持以行竊之工具，僅能認係有無殺傷力不明之
    物品；有關被告行竊時間，僅能認係98年8月2日上午陳國雄
    外出工作後迄翌日上午自醫院返家前之日間不詳時間。
  (三)此外，復有證人乙○○於警詢、檢察官偵訊及原審之證述、
    證人陳國雄於原審勘驗時之證述、被告警詢錄音及土地銀行
    東基隆分行自動櫃員機監視錄影畫面之勘驗結果、土地銀行
    基隆分行之證人乙○○帳戶之交易明細表、合庫銀行東基隆
    分行自動櫃員機監視錄影畫面翻拍照片、原審勘驗筆錄及勘
    驗照片附卷可參，本件事證明確，被告犯行洵堪認定，應依
    法論科。
二、論罪科刑：
  (一)按旅客對於住宿之旅館房間，各有其監督權，既係供旅客起
    居之場所，即不失為住宅性質，是被告於夜間侵入旅館房間
    行竊，係犯刑法第321條第1項第1款於夜間侵入住宅竊盜之
    罪。最高法院69年台上字第1474號判例參照，出租房間當同
    此認定，至刑法第321條第1項第2款毀越門扇之「越」字，
    係指越入者而言，如係走入，不得謂之「越」，亦有最高法
    院24年度總會決議（五七）可參。再毀壞構成門之一部之鎖
    （如司畢靈鎖），應認為毀壞門扇，則有最高法院64年度第
    4四次刑庭庭推總會議決議（一）足憑。是本案被告所為，
    係犯刑法第306條第1項之無故侵入他人住宅罪、同法第321
    條第1項第2款之毀壞門扇竊盜罪及同法第339條之2第1項之
    以不正方法由自動付款設備取得他人之物罪。公訴意旨認被
    告竊盜部分係涉犯刑法第320條第1項之竊盜罪，尚有未合，
    惟與前揭認定之毀壞門扇竊盜罪，二者之社會基本事實同一
    ，且經告知被告上開罪名，應變更起訴法條予以審究。被告
    所犯上開3罪間，犯意個別，行為互殊，應予分論併罰。
  (二)證據能力之說明
  1.被告甲○○於警詢及檢察官偵訊時之陳述，被告於原審及本
    院中均未就此爭執其證據能力，且無事證顯示係違法取得而
    致其供述任意性有所疑義，均有證據能力。
  2.證人即告訴人乙○○於檢察官偵訊時之證述，係以證人身分
    經檢察官告知作證義務及偽證處罰而具結後所為，並無事證
    顯示有何顯不可信之情況，依刑事訴訟法第159條之1第2項
    之規定，得為本案證據。
  3.證人乙○○於警詢時之證述，係被告以外之人於審判外之言
    詞陳述，惟被告未於原審及本院準備程序爭執此部分證據之
    證據能力，亦未於本案言詞辯論終結前聲明異議，依刑事訴
    訟法第159條之5第2項之規定，視為被告同意作為證據，且
    經審酌該陳述作成時情況及證據取得過程等節，認亦適宜作
    為證據，復與待證事實具有關連性，依同條第1項規定，有
    證據能力。
  4.土地銀行基隆分行98年10月5日基密字第0980000748號函附
    帳號為000-000-00000-0號帳戶之交易明細表，雖係被告以
    外之人於審判外之書面陳述，屬傳聞證據，然係銀行人員利
    用電腦於通常業務過程不間斷、有規律而準確之記載，且於
    各該紀錄業務完成前後，無預見日後可能被提供作為證據之
    偽造動機，其虛偽可能性甚低，復因交易紀錄龐大，如令製
    作者以口頭方式於法庭上再現過去之事實及數據亦有困難，
    因此具有一定程度之不可替代性，且無顯不可信之情況，依
    刑事訴訟法第159條之4第2款之規定，得為本案證據。
  5.合庫銀行東基隆分行自動櫃員機監視錄影畫面翻拍照片2張
    ，非供述證據，而經審酌其作成或取得之情況，並無違背法
    定程序或不法採證之情形，依刑事訴訟法第158條之4之反面
    解釋，應認具有證據能力。
三、公訴意旨尚以：被告甲○○意圖為自己不法之所有，於上開
    時間、地點竊得告訴人乙○○之土地銀行基隆分行帳戶「存
    摺」，因認此部分被告亦涉刑法第320條第1項之竊盜罪嫌等
    語。按犯罪事實應依證據認定之，無證據不得認定犯罪事實
    。不能證明被告犯罪或其行為不罰者，應諭知無罪之判決，
    刑事訴訟法第154條第2項、第301條第1項分別定有明文。而
    告訴人之告訴，係以使被告受刑事訴追為目的，是其陳述是
    否與事實相符，仍應調查其他證據，以資審認，不得僅憑告
    訴人之指訴遽令被告入罪；且告訴人之指訴，須無瑕疵可指
    ，且就其他方面調查，又與事實相符，始足採為認定犯罪事
    實之憑證。公訴意旨認被告涉有此部分竊盜犯嫌，無非以證
    人乙○○於檢察官偵訊時之證詞為據。查被告於原審中否認
    有竊得證人乙○○上開帳戶存摺（原審卷第13 8頁），則證
    人乙○○於檢察官偵訊時有關其失竊存摺之證詞，性質上即
    係欠缺其他佐證之單一指訴，無從遽予認定犯罪事實。矧證
    人乙○○嗣於原審訊問時亦稱其存摺並未失竊等語（原審卷
    第22頁），足見告訴人於偵訊時之指訴有瑕疵。是被告此部
    分被訴事實，公訴人所提出之證據或所指出之證明方法，尚
    不足為被告有罪之積極證明，此部分犯罪事實即屬不能證明
    ，依法應為無罪判決之諭知，惟因與前開被告論罪科刑部分
    之竊盜部分，屬同一行為之單純一罪關係，爰不另為無罪之
    諭知。
四、原審以被告犯行明確，依刑法第306條第1項、第321條第1項
    第2款、第339條之2第1項、第41條第1項前段、第51條第6款
    ，刑法施行法第1條之1規定，並審酌被前有違反麻醉藥品管
    理條例、肅清煙毒條例、電信法、藥事法、動產擔保交易法
    、竊盜、偽造文書、偽造有價證券及妨害風化等前科，有被
    告前案紀錄表在卷可參，素行不佳，甫於98年6月18日假釋
    出監（保護管束結束日期為101年8月24日），不思依循正途
    獲取生活所需，侵入鄰居住宅行竊財物，且持被害人之金融
    卡以不正方法由自動付款設備取得他人之物，犯罪動機及手
    段均應予非難，且被告自偵查至審判程序原均否認犯行，迄
    對其不利證據逐漸調查明確，經被告於原審委請辯護人辯護
    後，始表示願意認罪協商，雖於原審辯論終結前，已與告訴
    人調解成立，然迄原審宣判期日仍未依調解筆錄履行第一期
    賠償，有原審調解筆錄、公務電話紀錄在卷可憑，兼衡被告
    之智識程度、家庭狀況等一切情狀，認被告甲○○無故侵入
    他人住宅，處拘役20日，如易科罰金，以新臺幣1千元折算1
    日；又毀壞門扇竊盜，處有期徒刑9月；又意圖為自己不法
    之所有，以不正方法由自動付款設備取得他人之物，處拘役
    40日，如易科罰金，以新臺幣1千元折算1日，並將拘役部分
    定應執行拘役50日，如易科罰金，以新臺幣1千元折算1日等
    ，經核其認事用法尚無違誤，量刑亦允當；被告提起上訴猶
    執陳詞否認犯罪，並稱若認被告有毀壞門竊盜、無故侵入他
    人住宅之犯行，亦應依刑法第55條前段以一罪論云云，惟修
    正後刑法第55條牽連犯規定已刪除，被告所犯侵入住宅罪與
    竊盜罪間，其侵害法益不僅不同，且侵入住宅與竊盜行為間
    ，亦得區分先後二行為，屬數個獨立之犯罪行為，尚難認定
    為一行為，應分別論罪併罰，被告之上訴理由，核非可取，
    其上訴自應予駁回。
據上論斷，應依刑事訴訟法第368條，判決如主文。
本案經檢察官黃全祿到庭執行職務。
中    華    民    國    99    年    7    月     2     日
                  刑事二十三庭  審判長法  官  許宗和
                                      法  官  林海祥
                                      法  官  潘進柳
以上正本證明與原本無異。
不得上訴。
                                      書記官  任正人
中    華    民    國    99    年    7     月    2     日
附錄：本案論罪科刑法條全文
刑法第306條第1項
無故侵入他人住宅、建築物或附連圍繞之土地或船艦者，處1年
以下有期徒刑、拘役或300元以下罰金。
刑法第321條第1項第2款
犯竊盜罪而有左列情形之一者，處6月以上5年以下有期徒刑：二
、毀越門扇、牆垣或其他安全設備而犯之者。
刑法第339條之2第1項
意圖為自己或第三人不法之所有，以不正方法由自動付款設備取
得他人之物者，處3年以下有期徒刑、拘役或1萬元以下罰金。

司法院資訊處製作；財團法人民間司法改革基金會備份。
